【裁判字號】    92,交上易,207
【裁判日期】    921118
【裁判案由】    公共危險等
【裁判全文】
臺灣高等法院高雄分院刑事判決                  九十二年度交上易字第二七號
    上  訴  人
    即  被  告  甲○○
                乙○○
右上訴人等因公共危險等案件，不服臺灣高雄地方法院九十一年度交易字第七五六號
中華民國九十二年五月十九日第一審判決（起訴案號：臺灣高雄地方法院檢察署九十
一年度偵字第二二六三七號；併辦案號：同署九十二年度偵字第三七三二號），提起
上訴，本院判決如左：
    主  文
原判決關於甲○○過失傷害暨應執行刑部分，及乙○○部分均撤銷。
甲○○因過失傷害人，處有期徒刑月，如易科罰金，以佰元折算壹日。
其他上訴駁回。
右開撤銷改判部分所處之刑，與駁回上訴之服用酒類，不能安全駕駛動力交通工具而
駕駛，處有期徒刑月，如易科罰金，以佰元折算壹日，應執行有期徒刑伍月，如
易科罰金，以佰元折算壹日。
乙○○因過失傷害人，處拘役肆拾日，如易科罰金，以佰元折算壹日。緩刑貳年。
    事  實
一、甲○○於民國八十九年間因偽造文書等案件，經台灣高雄地方法院判處有期徒刑
    三月，緩刑五年確定，緩刑期間仍不知警惕，於九十一年八月十日晚上某時至高
    雄縣鳥松鄉○○路五一巷二十號之一「麗雪土雞城」飲酒，明知飲用酒類後已達
    不能安全駕駛動力交通工具之程度，詎仍向麗雪土雞城之職員王宗耀借用車牌號
    碼ＬＤＣ─六二八號之重型機車，騎乘外出前往高雄縣鳥松鄉水美加油站搭載友
    人丙○○，回程沿高雄縣鳥松鄉○○路，由東往西方向行駛，於同日晚間十一時
    十五分許，途經高雄縣鳥松鄉○○路五一巷（仁美幹一○八右支十九右分八）處
    ，本應注意酒後吐氣所含酒精成分超過每公升○˙二五毫克以上者不得駕車，並
    應注意會車時，相互之間隔不得少於半公尺之規定，且應注意車前狀況，隨時採
    取必要之安全措施，而當時雖係晚上，但天氣晴，夜間有照明，視距良好，直路
    、道路舖有柏油並無障礙，而依當時情形，亦無不能注意之情事，竟疏未注意，
    與迎面而來同樣疏未注意保持會車相互間隔，由乙○○所騎乘車牌號碼ＶＡＤ─
    一○八號輕型機車發生對撞，致乙○○直接以臉部撞擊甲○○之頭部，因而受有
    左橈骨遠端粉碎性骨折及臉部左顴骨骨折之傷害，而甲○○亦因此受有頭部外傷
    腦挫傷、左肘七×二公分、六×二公分、左手掌三×二公分、左下肘十五×七公
    分、左足背八×三公分、左足跟三×一公分、右大腿八×三公分、右足跟三×一
    公分挫擦傷、腹部挫傷之傷害，而後座之丙○○亦因而受有臉部五×二公分，三
    ×二公分、三×二公分外傷、左側肢體多處擦挫傷之傷害。嗣經警到場處理，並
    對於甲○○抽驗血液檢測血液內酒精濃度為一五九點四ＭＧ／ＤＬ，換算呼氣酒
    精濃度為○點七九ＭＧ／ＤＬ。
二、案經甲○○、丙○○、乙○○訴由高雄縣政府警察局仁武分局報請台灣高雄地方
    法院檢察署檢察官偵查起訴。
    理  由
一、訊據上訴人即被告甲○○矢口否認有右揭公共危險及過失傷害之犯行，辯稱「我
    雖有向王宗耀借車，但是與丙○○一起出去的，出去後就由丙○○騎，我沒有酒
    後騎機車」云云；上訴人即被告乙○○亦否認有過失行為，辯稱「我是被甲○○
    撞到，甲○○酒後車速過快讓我閃避不及，我沒有過失」等語。然查：
（一）證人即麗雪土雞城之員工王宗耀於原審時已證述確係被告甲○○於九十一年八
      月十日晚上在該處飲酒，由被告甲○○一人向其商借機車獨自騎乘該車外出，
      且當時未見有丙○○等情（見原審九十二年一月二十三日審判筆錄），另證人
      即麗雪土雞城之老闆王麗雪亦於原審證述僅見被告甲○○向王宗耀借車後一人
      獨自騎乘該車外出等語（見原審九十二年一月二十八日審判筆錄），而上開車
      牌號碼ＬＤＣ─六二八號之重型機車，確為證人王麗雪所有，此有公路監理電
      子閘門重型機車車籍資料查詢一紙附卷可憑。準此，被告甲○○確於酒後向王
      宗耀借機車騎乘外出無訛，則其所辯並無酒後騎乘上開機車外出云云，或證人
      丙○○證述係其載甲○○外出云云，均無可採。
（二）被告甲○○騎乘車牌號碼ＬＤＣ─六二八號之重型機車後載丙○○，於高雄縣
      鳥松鄉○○路五一巷處，與乙○○所騎乘車牌號碼ＶＡＤ─一○八號輕型機車
      發生對撞等情，迭據乙○○於偵審中指訴綦詳，並明確陳述係其臉部撞到被告
      甲○○頭部，有看到他搖搖晃晃騎過來，當時想閃也閃避不及等語。參諸案發
      當時雖係晚上，但夜間有照明，巷道筆直，視距良好，此有高雄縣警察局道路
      交通事故調查報告表附卷可憑，況且被告乙○○於警詢時自承發生車禍時並未
      戴安全帽，故乙○○在發生車禍當時應可清楚注意其臉部撞及之人。再者，被
      告乙○○因本件車禍所受之傷勢係左橈骨遠端粉碎性骨折及臉部左顴骨骨折，
      此有長庚紀念醫院診斷證明書在卷足憑，依被告乙○○所言其臉部撞及對向機
      車駕駛人之頭部，而甲○○亦確受有頭部外傷腦挫傷意識障礙之傷害，並且因
      此自九十一年八月十一日起至同年月十七日止在大東醫院住院治療，此有大東
      醫院診斷證明書在卷可查。被告甲○○所受之傷害，與被告乙○○所述造成對
      向機車駕駛人所受傷害部分相符，反觀告訴人丙○○所受之傷害係臉部五×二
      公分，三×二公分、三×二公分外傷、左側肢體多處擦挫傷，並且亦僅自九十
      一年八月十一日起至同年月十五日止住院治療，此有鴻慶醫院所出具傷病診斷
      書附卷可佐。綜上而論，不論依受傷部位及嚴重程度以觀，被告甲○○應較符
      合發生對撞時騎乘機車之人，是被告乙○○指訴對撞當時係被告甲○○所騎乘
      機車之情，應可確信。
（三）按刑法第一百八十五條之三規定所謂「不能安全駕駛」，依醫學實驗證明所得
      經驗法則，人體呼氣若已達每公升○‧五五毫克以上，肇事率為一般正常人之
      十倍，已達不能安全駕車之標準，此經法務部於八十八年五月十八日，以法八
      八檢字第○○一六六九號函告週知。又按當人飲酒後，若以呼氣酒精濃度測試
      器測得之呼氣濃度達到每公升○‧五五毫克時，反應較慢，感覺減低，將影響
      駕駛；達到每公升○‧七五毫克時，思考與個性行為均會改變；達到每公升一
      ‧○毫克時，步態不穩，噁心嘔吐，精神混惑不清晰，業據行政院國軍退除役
      官兵輔導委員會臺北榮民總醫院於八十八年八月五日以（八八）北總內字第二
      六八六八號函示明確。而被告甲○○為警查獲時其吐氣所含酒精濃度經換算已
      達每公升○˙七九毫克，此有長庚紀念醫院臨床病理檢驗報告單附卷可據。被
      告自承發生車禍前確曾飲酒，其後更因搖晃致與被告乙○○所騎對向機車對撞
      ，再參以上開函示情狀，被告甲○○當時控制及反應能力均受影響，客觀上顯
      已達不能安全駕駛之程度至明。
（四）再按「汽車行駛時，駕駛人應注意車前狀況，並隨時採取必要之安全措施」「
      汽車會車相互之間隔不得少於半公尺」「飲用酒類或其他類似物後其吐氣所含
      酒精濃度超過每公升○‧二五毫克者，不得駕車」等規定，道路交通安全規則
      第九十四條第三項、第一百條第五款、第一百十四條第二款分別定有明文。本
      件事故現場為高雄縣鳥松鄉○○路五一巷處，當時天晴、路面狀況乾燥且無障
      礙物，客觀上並無不能注意之情形等情，有右開調查報告表及現場照片在卷可
      按。而被告甲○○疏未注意酒後吐氣所含酒精濃度超過每公升○‧二五毫克，
      不得駕車行駛，且依肇事現場圖二車倒地刮痕及碎片均在巷道中央，足認被告
      甲○○、乙○○二人未注意靠右行駛及兩車會車應保持安全間隔，並疏未注意
      車前狀況以隨時採取必要之安全措施，致兩車相撞而肇事，被告乙○○受有左
      橈骨遠端粉碎性骨折及臉部左顴骨骨折之傷害，而被告甲○○亦因此受有頭部
      外傷腦挫傷、腹部挫傷等之傷害，而後座之丙○○亦因而受有臉部外傷、左側
      肢體多處擦挫傷之傷害，此分別有長庚紀念醫院、大東醫院及鴻慶醫院病診斷
      書各一紙附卷可稽。復經原審依職權將本件車禍函送臺灣省高屏澎區車輛行車
      事故鑑定委員會鑑定結果，亦同斯旨，並有該委員會九十二年四月十一日高屏
      澎鑑字第九二○七八七號鑑定意見書在卷可考。
（五）被告二人因前揭過失，造成前開傷害，故被告二人過失行為與告訴人所受之傷
      害間，具有相當因果關係，甚為明確。被告乙○○雖否認有過失，但其於原審
      已對右開其與甲○○巷路會車互未保持安全間隔同為肇事原因之鑑定意見表示
      沒有問題（見原審九十二年五月十五日審判筆錄），從而其與被告甲○○上揭
      辯詞，均屬卸責避就之詞，不足採信。本案事證已明，被告二人犯行堪以認定
      ，應依法論科。
二、查被告二人因過失致人受傷，核其所為，係均犯刑法第二百八十四條第一項前段
    之過失傷害罪。被告乙○○以一過失行為，致告訴人甲○○、丙○○二人受傷，
    係一行為觸犯二罪名，為想像競合犯，應從一重之過失傷害罪處斷。雖公訴人未
    就甲○○告訴被告乙○○過失傷害罪起訴，然甲○○於九十二年一月二十三日已
    依法提出告訴，有告訴狀可稽，復經檢察官移送併案，本院認此部分與起訴部分
    有想像競合之裁判上一罪關係，為起訴效力所及，自應併予審理。另被告甲○○
    因飲用酒類不能安全駕駛動力交通工具而駕駛部分，係犯刑法第一百八十五條之
    三公共危險罪。被告甲○○所犯上開二罪間，罪名不同，犯意各別，應分論併罰
    。又被告甲○○為因酒醉駕車因而致人於受傷，依法應負刑事責任，應依道路交
    通管理處罰條例第八十六條第一項規定，就過失傷害罪部分加重其刑。
三、原判決就被告甲○○公共危險部分，適用刑法刑法第一百八十五條之三、第四十
    一條第一項前段，罰金罰鍰提高標準條例第二條規定，並審酌被告甲○○於八十
    九年間即因於酒後駕車經原審以八十九年度交簡字第五五號判處有期徒刑二月，
    緩刑五年確定，此有前科表在卷可稽，其在緩刑期間，復又飲酒後騎乘機車酒精
    濃度高達每公升○˙七九毫克，已達不能安全駕駛之情況下，猶貿然騎乘重型機
    車肇事致告訴人受傷，顯見渠未收警惕之效，漠視他人生命安全等一切情狀，量
    處有期徒刑三月，並諭知易科罰金之折算標準。經核原判決此部分認事用法，尚
    無不合，量刑亦稱妥適，被告甲○○此部分上訴意旨，指摘量刑過重，為無理由
    ，應予駁回。
四、原審就被告二人右揭過失傷害部分，據以論罪科刑，固非無見。惟科刑之判決書
    ，應就依刑法第五十七條所列各款規定事項所審酌之情形，於理由內載明，刑事
    訴訟法第三百十條第三款定有明文。本件原審對被告所為科刑之判決，其理由欄
    敘明審酌被告二人均未與告訴人達成民事和解等一切情狀而量刑，但被告二人事
    後已與告訴人在本院審理期間達成和解，被告甲○○及告訴人丙○○願賠償被告
    乙○○新台幣十萬元等情，已據被告二人提出和解書乙份在卷可憑，乃屬刑法第
    五十七條所定科刑應審酌之事項，原判決對此有利於被告事項未及審酌，容有未
    合。被告二人上訴意旨，指摘原判決量刑過重，雖無理由，惟原判決既有上開可
    議，自應由本院將原判決此部分予以撤銷改判。審酌被告二人疏未注意會車應保
    持安全距離而對撞肇事，對告訴人之身體健康及財產造成損害，過失程度以被告
    甲○○較高，受傷情狀以被告乙○○較嚴重，被告甲○○緩刑期間仍不知謹慎行
    事，再度酒後駕車致乙○○受傷非輕，念其後三方已於九十二年十月十五日達成
    民事和解，犯後態度尚佳等一切情狀，各量處被告甲○○有期徒刑三月，被告乙○○拘役四十日，如易科罰金均以三百元折算一日。並就被告甲○○上開撤銷改
    判部分所處之刑，與前開駁回上訴之公共危險所處有期徒刑三月，如易科罰金以
    三百元折算一日，應執行有期徒刑五月，如易科罰金以三百元折算一日。末查，
    被告乙○○於六十年間因過失致死案件經法院判處有期徒刑六月確定，有台灣高
    等法院被告全國前案紀錄表記載可考，但執行完畢後五年以內未曾再受有期徒刑
    以上刑之宣告，且於本院審理中業與告訴人甲○○、丙○○達成和解，不願再追
    究，已如前述，被告乙○○經此偵審程序之教訓，應知警惕諒無再犯之虞，本院
    認其所宣告之刑，以暫不執行為適當，併諭知緩刑二年，以勵自新。至於被告甲○○雖亦與告訴人乙○○達成和解，然其於八十九年間因公共危險及偽造文書罪
    ，經原審各判處有期徒刑二月，定應執行有期徒刑三月，緩刑五年，此有上開前
    科表足按，其尚在緩刑期間，自不得再宣告緩刑，併此敘明。
據上論斷，應依刑事訴訟法第三百六十八條、第三百六十九條第一項前段、第三百六
十四條、第二百九十九條第一項前段，道路交通管理處罰條例第八十六條第一項，刑
法第二百八十四條第一項前段、第五十五條、第五十一條第五款、第四十一條第一項
前段、第七十四條第二款，罰金罰鍰提高標準條例第一條前段、第二條，判決如主文
。
本案經檢察官張金塗到庭執行職務。
中     華      民      國     九十二    年      十一     月     十八    日
                              臺灣高等法院高雄分院刑事第三庭
                                  審判長法官  周賢銳
                                        法官  謝宏宗
                                        法官  黃建榮
右正本證明與原本無異。
不得上訴。
                                  法院書記官  鄭翠芬
中     華      民      國     九十二    年      十一     月     十八    日
附錄本案論罪科刑法條全文︰
刑法第一百八十五條之三
  服用毒品、麻醉藥品、酒類或其他相類之物，不能安全駕駛動力交通工具而駕駛者
  ，處一年以下有期徒刑、拘役或三萬元以下罰金。
刑法第二百八十四條第一項
  因過失傷害人者，處六月以下有期徒刑、拘役或五百元以下罰金，致重傷者，處一
  年以下有期徒刑、拘役或五百元以下罰金。


司法院資訊處製作；財團法人民間司法改革基金會備份。
